【裁判字號】    92,易,1101
【裁判日期】    920430
【裁判案由】    大陸人民條例
【裁判全文】
臺灣板橋地方法院刑事判決                        九十二年度易字第一一０一號
    公  訴  人  臺灣板橋地方法院檢察署檢察官
    被      告  甲○○
右列被告因違反臺灣地區與大陸地區人民關係條例案件，經檢察官提起公訴（九十二
年度偵字第二九三一、四００六號），本院判決如左：
    主  文
甲○○連續違反臺灣地區人民不得僱用大陸地區人民從事未經許可之工作之規定，處
罰金新臺幣壹拾萬元，如易服勞役，以新臺幣玖佰元即銀元佰元折算壹日。
    事  實
一、甲○○係位於臺北縣中和市○○路三五六巷五一之五號之雞隻批發買賣場負責人
    ，明知未經許可不得僱用大陸地區人民在臺灣地區從事工作，亦明知念長勇、林
    建生、陳建釵、鄧其鐘均為大陸地區人民，並無在臺灣地區工作之許可，惟因其
    雞隻批發買賣廠人手不足，竟基於聘僱大陸地區人民在臺灣地區從事未經許可工
    作之概括犯意，連續於：
     (一) 九十一年七月初至同年十月十八日止，在上開雞隻批發買賣場，以提供食宿
        暨每日零用金新臺幣（下同）五百至一千元之代價，僱用大陸地區人民念長
        勇，從事未經許可之搬運雞籠及整理場地等工作。
     (二) 九十一年十月間，在上開雞隻批發買賣場，以每日薪資七百元之代價，僱用
        大陸地區人民林建生，從事未經許可之搬運雞籠及整理場地等工作，僱用期
        間約二十餘日。
     (三) 九十二年一月三日，在上開雞隻批發買賣場，以每日薪資七百元之代價，僱
        用大陸地區人民陳建釵、鄧其鐘二人，從事未經許可之搬運雞籠及整理場地
        等工作，僱用期間三日。
    嗣於九十一年十月十八日下午二時三十分許，警方循線赴上開雞隻批發買賣場，
    當場查獲甲○○僱用念長勇在該址工作後，林建生復於九十二年一月七日在臺北
    縣板橋市○○街遇警盤查，經警查悉林建生曾受僱於甲○○在上址工作，旋赴該
    址當場查獲甲○○僱用陳建釵、鄧其鐘在該雞隻批發買賣場工作。
二、案經臺北縣政府警察局海山分局暨海岸巡防署北部地區巡防局臺北機動查緝隊報
    請臺灣板橋地方法院檢察署檢察官偵查起訴。
    理  由
一﹑訊據被告甲○○對於其先後僱用林建生、陳建釵、鄧其鐘等人一節，固坦承不諱
    ，惟矢口否認有何違反臺灣地區與大陸地區人民關係條例之犯行，辯稱：伊當初
    係基於善意而暫時收留念長勇，念長勇僅偶爾幫助搬運工作，並未予以僱用，另
    伊先後僱用林建生、陳建釵、鄧其鐘等人之際，並不知悉彼等係大陸地區人民云
    云。惟查：右揭事實，業據證人即大陸地區人民念長勇、林建生、陳建釵、鄧其
    鐘四人於警詢時指述綦詳，並有內政部警政署大陸地區人民宜蘭處理中心第一０
    八批次遣返人員交接名冊影本一份、非法入境大陸漁（人）民基本資料一份、被
    留置人入室通知單一份、查獲大陸地區人船與非法入境交接單一紙、中華民國臺
    灣地區旅行證影本三份附卷可稽，且本件大陸地區人民念長勇係被告所經營之上
    開雞隻批發買賣場遭警方查獲，斯時距其至該址應徵工作已有近四月之久，業據
    被告供明在卷，核與證人念長勇證述情節相符，念長勇既已在該址留置長達四月
    之久，衡情已難認被告確有「基於善意而暫時收留」之情事，再參諸被告先後供
    稱：「我知道他（指念長勇）是大陸人民，但我以為他是合法來台，不知道他是
    偷渡，他是來幫忙搬運雞籠、整理場地，就是在查獲地點‧‧‧偶爾給一些零用
    錢‧‧‧」、「‧‧‧說他（指念長勇）是大陸人民辦結婚過來的，沒有工作證
    ，我就讓他暫住我這裡，他就是偶而幫我搬東西，我供他吃、住，每次他幫忙我
    ，我就給他五百元或一千元當零用錢‧‧‧」等語（參見臺灣板橋地方法院檢察
    署九十二年度偵字第二九三一號查卷第十一頁背面、本院九十二年四月十八日番
    判筆錄第二頁），堪認被告確有僱用大陸地區人民念長勇從事未經許可工作之情
    事無疑，次被告當時係曾僱用林建生二十餘日，並已僱用陳建釵、鄧其鐘達三日
    之久，業據其自承在卷，並經證人林建生、陳建釵、鄧其鐘證述無訛，而大陸地
    區人民生活習慣、口音、觀念等均與臺灣地區人民不同，被告僱用林建生、陳建
    釵、鄧其鐘等人既已逾相當期間，其對於林建生、陳建釵、鄧其鐘等人係大陸地
    區人民一即，實無諉為不知之理，殊難認其間有何「不知悉林建生等人為大陸地
    區人民」之情事，據此，自堪認被告僱用林建生、陳建釵、鄧其鐘之際，在主觀
    上確具有僱用大陸地區人民從事未經許可工作之犯意，殆無疑問。綜上所述，本
    案事證已臻明確，被告犯行洵堪認定。
二、按經許可進入臺灣地區之大陸地區人民，不得從事與許可目的不符之活動或工作
    ；又不得僱用大陸地區人民從事未經許可或與許可範圍不符之活動，臺灣地區與
    大陸地區人民關係條例第十條第二項及第十五條第四款定有明文。查本件被告先
    後僱用大陸地區人民在臺灣地區從事未經許可之工作，係違反臺灣地區與大陸地
    區人民關係條例第十五條第四款之規定，應依同條例第八十三條第一項規定論科
    ；其先後多次犯行，時間緊接，犯罪構成要件相同，所犯罪名又屬同一，顯係基
    於概括犯意反覆而為，為連續犯，應依刑法第五十六條規定論以一罪並加重其刑
    。爰審酌被告僱用大陸地區人民工作足以助長該地區人民偷渡來臺之風，實非所
    宜，惟因目前緣於勞工短缺，僱工不易，致罹刑章，惡性尚非深重，並參酌其素
    行狀況（無前科，有臺灣高等法院檢察署刑案紀錄簡覆表一份在卷足憑）、犯罪
    手段及犯罪後猶飾詞矯辯態度不佳等一切情狀，量處如主文所示之刑，並諭知易
    服勞役之折算標準，以資懲處。
據上論斷，應依刑事訴訟法第二百九十九條第一項前段，臺灣地區與大陸地區人民關
係條例第八十三條第一項，刑法第十一條前段、第五十六條、第四十二條第二項，罰
金罰鍰提高標準條例第二條，現行法規所定貨幣單位折算新臺幣條例第二條，判決如
主文。
本案經檢察官郭緯中到庭執行職務。
中      華      民      國      九十二      年     四     月    三十    日
                                        臺灣板橋地方法院刑事第五庭
                                            法  官  王  屏  夏
右正本證明與原本無異。
如不服本判決，應於判決送達後十日內向本院提出上訴狀。
                                            書記官  楊  璧  華
中      華      民      國      九十二      年     四     月    三十    日
附錄本案論罪科刑法條全文：
臺灣地區與大陸地區人民關係條例第十五條：
一、使大陸地區人民非法進入臺灣地區。
二、招攬臺灣地區人民未經許可使之進入大陸地區。
三、使大陸地區人民從事未經許可或與許可目的不符之活動。
四、僱用大陸地區人民從事未經許可或與許可範圍不符之工作。
五、居間介紹他人為前款之行為。
台灣地區與大陸地區人民關係條例第八十三條：
違反第十五條第四款或第五款規定者，處二年以下有期徒刑、拘役或科或併科新台幣
三十萬元以下罰金。
意圖營利而違反第十五條第五款規定者，處三年以下有期徒刑、拘役或科或併科新台
幣六十萬元以下罰金。
以犯前項之罪為常業者，處五年以下有期徒刑，得併科新台幣六十萬元以下罰金。
法人之代表人、法人或自然人之代理人、受僱人或其他從業人員，因執行業務犯前三
項之罪者，除處罰行為人外，對該法人或自然人並科以前三項所定之罰金。但法人之
代表人或自然人對於違反之發生，已盡力為防止行為者，不在此限。


司法院資訊處製作；財團法人民間司法改革基金會備份。
